【裁判字號】    90,訴,596
【裁判日期】    900523
【裁判案由】    租佃爭議
【裁判全文】
臺灣臺南地方法院民事判決  九十年度訴字第五九六號
    原      告  乙○○
    被      告  甲○○
右當事人間請求租佃爭議事件，本院判決如左：
    主    文
被告應將如附表所示之土地返還原告。
訴訟費用由被告負擔。
    事    實
甲、原告方面：
一、聲明：求為判決如主文所示。
二、陳述：
（一）被告承租原告所有之如附表所示坐落台南縣仁德鄉○○段四一０及同段四一０
      之一地號土地（下稱系爭二筆土地），約定租期自民國（下同）八十六年一月
      一日起至九十一年十二月三十一日止，以甘藷每台斤新台幣二點九元，每年租
      金四千元，於每年九月三十日以前交付當年之租金給出租人原告，否則逾期以
      郵局一年期之存款利率計息，繳付租金之清償地為出租人之住所，並訂有耕地
      租約，且就系爭二筆土地為三七五租約（系爭三七五租約）之登記。而被告承
      租系爭二筆土地後，僅在系爭二筆土地上裁種竹子，並未耕種與租佃租約標示
      之作物，詎被告並積欠八十八年度及八十九年度之租金，顯已積欠租金達二年
      之總額，經原告以存證信函定相當期限命被告繳付租金，惟被告經催告後竟置
      之不理，爰依耕地三七五減租條例第十七條第一項第三款規定，終止系爭三七
      五租約，訴請被告返還系爭二筆土地，自己耕作。
（二）對被告向本院就積欠之八千元租金提存，有接到領取之通知，但未受領，被告
      提存之金額並未附加利息，原告不願受領。
三、證據：提出申請書、同意書、存證信函暨收件回執各一紙、土地謄本、台南縣私
    有耕地租約各二件、照片八張為證。
乙、被告方面：
一、聲明：求為判決駁回原告之訴。
二、陳述：
（一）被告承租系爭二筆土地耕作，確實有積欠八十八年、八十九年之租金，是因被
      告這兩年身體不適住院，經濟狀況欠佳所致。系爭二筆土地原承租人是被告父
      親，租約原係被告父親與原告所簽訂，後來被告與原告另訂新的三七五租約，
      嗣因受傷才無法支付租金。
（二）系爭二筆土地若被收回，被告就完全沒有工作了，現在之耕地被告種植綠竹筍
      。被告因八十八年九月四日因右肺肺炎合併膿胸至奇美醫學中心住院，同年九
      月八日接受右側胸切開及肋膜腔膿胸清除手術，九月二十三日出院，九月二
      十五日、九月二十五日、二十八日、十月十二日、十月二十三日及十二月十八
      日共五次門診複診，才會生積欠租金之情形。
（三）對於原告以存證信函催繳八十八年、八十九年租金之事實，確實有收到，惟被
      告已向鈞院將租金八千元提存在案
三、證據：提出奇美醫學中心診斷證明書、本院九十年度存字第一四四０號提存書各
    一紙為證。
    理    由
一、原告起訴主張：被告承租原告所有之如附表所示系爭二筆土地，約定租期自八十
    六年一月一日起至九十一年十二月三十一日止，以甘藷每台斤二點九元，每年租
    金四千元，於每年九月三十日以前交付當年之租金給出租人原告，否則逾期以郵
    局一年期之存款利率計息，繳付租金之清償地為出租人之住所，並訂有耕地租約
    ，且就系爭二筆土地為三七五租約之登記。詎被告積欠八十八年度及八十九年度
    之租金，顯已積欠租金達二年之總額，經原告以存證信函定相當期限命被告繳付
    二開二年租金之事實，業據其提出同意書、存證信函暨收件回執各一紙、土地謄
    本、台南縣私有耕地租約各二件為證，並為被告所不爭執，自堪信原告此部分主
    張為真實。
二、按耕地租約在租佃期限未屆滿前，非有地租積欠達兩年之總額時，不得終止租約
    ，耕地三七五減租條例第十七條第一項第三款定有明文。次按民法第四百四十條
    第一項規定承租人租金支付有遲延者，出租人得定相當期限催告承租人支付，如
    承租人於其期限內不為支付者，出租人得終止租約，此項規定，於出租人依耕地
    三七五減租條例第十七條第一項第三款規定終止租約，亦適用之。查原告主張右
    開事實，並為被告所不爭執，惟被告則以：被告承租系爭二筆土地耕作，確實有
    積欠八十八年、八十九年之租金，是因被告這兩年身體不適住院，經濟狀況欠佳
    所致。惟被告已向鈞院將租金八千元提存在案等語，資為抗辯，固據提出奇美醫
    學中心診斷證明書、本院九十年度存字第一四四０號提存書各一紙為證。惟查被
    告係於八十八年九月四日住院，最後一次門診複診時係同年十二月十八日，其時
    被告尚未積欠租金達二年以上之總額，是認尚難以此住院為由，而得拒絕其後於
    八十九年九月三十日後給付租金之義務。又查原告以存證信函催告被告給付所積
    欠八十八年、八十九年之租金，並按郵局存款利率百分之五計算之利息，限期被
    告於三日內給付，而於八十九年十月十二日收受之事實，且為被告所不爭執，已
    如上述，而被告亦未給付上開租金，業經原告於八十九年十月二十日申請台南縣
    仁德鄉公所耕地租佃委員會耕地租佃爭議調解，並於同年十一月二十三日調解時
    ，原告已為終止系爭三七五租約之表示，是認被告承租系爭二筆土地，確有地租
    積欠達兩年之總額，應認原告自得終止租約，則兩造間就系爭二筆土地所訂立之
    三七五租約已合法終止，被告其後所為之租金提存，尚難認係依債務本旨而提存
    ，況被告之提存亦未附加遲延利息而提存，原告自得拒絕受領，而不生清償之效
    力。
三、綜上所述：被告所辯，均不足採，而兩造間就系爭二筆土地所訂之三七五租約，
    既經原告合法終止，從而，原告訴請被告應將如附表所示之土地返還，為有理由
    ，應予准許。
四、據上論結：原告之訴為有理由，依民事訴訟法第七十八條，判決如主文。
中      華      民      國    九十      年      五      月    二十三    日
                                臺灣臺南地方法院民事第三庭
~B法      官  吳森豐
右為正本係照原本作成
如對本判決上訴，須於判決送達後廿日內向本院提出上訴狀
中      華      民      國    九十      年      五      月    二十三    日
~B法院書記官  張清德


司法院資訊處製作；財團法人民間司法改革基金會備份。
